【裁判字號】    92,交聲,137
【裁判日期】    921128
【裁判案由】    聲明異議
【裁判全文】
臺灣嘉義地方法院交通事件裁定                   九十二年度交聲字第一三七號
    原處分機關  交通部公路總局嘉義區監理所
    異  議  人  甲○○
   （即受處分人）
右列異議人即受處分人因違反道路交通管理處罰條例案件，對於原處分機關即交通部
公路局嘉義區監理所中華民國九十二年五月二十六日所為之處分（嘉監裁字第裁七○
－ＬＡＡ○○一七六二號裁決書）聲明異議，本院裁定如左：
    主  文
原處分撤銷。
甲○○不罰。
    理  由
一、本件異議意旨略以：(1)嘉義市警察局交通警察隊於民國（下同）九十二年四月十
    四日以嘉市警交（甲）字第ＬＡＡ００１７６２號舉發違反道路交通管理事件通
    知單，舉發本件異議人即受處分人（下稱異議人）甲○○於九十二年一月十七日
    下午一時四十一分許，駕駛車牌號碼ＧＮ－一七五六號自小客車，沿嘉義市○○
    路由南向北方向行駛，行經博愛路二段與中興路交叉口，有「行車未注意車前狀
    況，肇事致張林寶菊受傷」之情形；嗣經原處分機關即交通部公路局嘉義區監理
    所（下稱原處分機關）亦認異議人有前揭違規，按道路交通管理處罰條例第六十
    一條第三項規定，以嘉監裁字第裁七○－ＬＡＡ○○一七六二號裁決書，裁罰異
    議人另扣駕駛執照三個月之裁決。(2)惟異議人當時駕車行至肇事地點時，係行駛
    在博愛路中線快車道，而行駛在同向右側慢車道由張林寶菊駕駛之車牌號碼ＵＩ
    Ｏ─八四○號輕型機車竟直接左轉至中興路，異議人閃避不及，致使張林寶菊所
    騎機車撞擊異議人車輛之右前車頭；因嘉義市○○路係雙向八線道，路幅頗寬，
    機車若欲從博愛路左轉至中興路，必須採兩段式左轉，且該路口確設有兩段式左
    轉標誌標線，本件事故乃張林寶菊未依兩段式左轉規定所造成，又依台灣省雲嘉
    地區車輛行車事故鑑定委員會鑑定結果，亦認係「張林寶菊駕駛輕型機車，未依
    兩段方式左轉不當為肇事原因，而異議人並無肇事因素」，是異議人未有違反道
    路交通安全規則情事，故不服前揭裁決之處罰，聲明異議等語。
二、按汽車駕駛人轉彎時，不依標誌、標線、號誌指示者，處二佰元以上六佰元以下
    （註：新台幣六百元以上一千八百元以下）罰鍰，道路交通管理處罰條例第四十
    八條第一項第二款定有明文。第法院受理交通事件，準用刑事訴訟法之規定，道
    路交通管理處罰條例第八十九條前段定有明文，是刑事訴訟法上法院認定事實之
    最重要原則之一即認定被告有罪，就該有罪事實不能有任何之合理懷疑存在之原
    則，於法院審理行為人違反道路交通管理處罰條例案件時，當有其適用。再，犯
    罪事實應依證據認定之，無證據不得認定其犯罪事實，刑事訴訟法第一百五十四
    條第二項定有明文。又認定不利於被告之事實，須依積極證據，苟積極證據不足
    為不利於被告事實之認定時，即應為有利於被告之認定，更不必有何有利之證據
    。另刑事訴訟法上所謂認定犯罪事實之證據，係指足以認定被告確有犯罪行為之
    積極證據而言，該項證據自須適合於被告犯罪事實之認定，始得採為斷罪資料（
    最高法院三十年上字第八一六號判例、最高法院二十九年上字第三一０五號判例
    參照）。
三、(1)經查：本件車禍當時，張林寶菊騎駛前揭輕機車，沿博愛路由南往北方向行駛
    ，行經博愛路與中興路之交岔路口，違規未遵守路口所設置之兩段式左轉標線之
    指示，貿然左轉往西側中興路方向行駛，適異議人駕駛前揭小客車，沿博愛路中
    線快車道由南往北方向直行駛至，無法閃避，造成前揭機車之左側車身與前揭小
    客車右前車頭擦撞，張林寶菊人車倒地受傷等情，有道路交通事故現場圖在卷可
    稽（見本院卷第五頁），並經本院依職權調閱本件車禍所涉刑事責任部分之臺灣
    嘉義地方法院檢察署九十二年度偵字第六三九八號全部卷宗查明屬實，是認本件
    車禍之肇事原因應係「張林寶菊駕駛輕機車，未依兩段方式左轉不當」，撞擊異
    議人車輛所致，而異議人駕車於正常直行中，難期其有防範張林寶菊機車突然違
    規左轉之可能，故異議人駕車並無肇事因素無誤。(2)又異議人所涉過失傷害刑事
    責任部分，亦經臺灣嘉義地方法院檢察署檢察官認為無法認定異議人有何過失犯
    行亦即嫌疑不足，於九十二年九月二十九日，以前揭偵查案件予以不起訴處分，
    並經台灣高等法院台南分院檢察署於九十二年十月二十四日，以九十二年度上聲
    議字第七九一號駁回再議確定，有處分書二份在卷可佐（見本院卷第二十九頁至
    第三十四頁）。(3)再者，本件車禍肇事經送臺灣省嘉雲區車輛行車事故鑑定委員
    會、臺灣省車輛行車事故覆議鑑定委員會亦均為相同之認定，有前揭處分及臺灣
    省嘉雲區車輛行車事故鑑定委員會鑑定書意見書在卷可證（見本院卷第十七頁至
    第十九頁）。(4)從而，異議人不符前揭裁罰之聲明，並非無據，可堪採信。
四、綜上，本件原處分機關不察，逕依前揭舉發違反道路交通管理事件通知單而予裁
    罰，於法尚有未合。因此，異議人提起本件異議，應認有理由，原裁決之處分應
    予以撤銷，並為異議人不罰之諭知。
據上論結，應依道路交通管理處罰條例第八十七條第二項、道路交通案件處理辦法第
二十條前段，裁定如主文。
中      華      民      國      九十二      年     十一   月   二十八   日
                                臺灣嘉義地方法院交通法庭
                                    法  官  盧  鳳  田
右正本證明與原本無異。
如不服本裁定，應於裁定送達後五日內向本院提出抗告狀（應附繕本）。
中      華      民      國      九十二      年    十一  月     二十八   日
                                    書記官  黃  郁  萍


司法院資訊處製作；財團法人民間司法改革基金會備份。
